【裁判字號】    98,婚,1088
【裁判日期】    990208
【裁判案由】    離婚
【裁判全文】
臺灣臺中地方法院民事判決              98年度婚字第1088號
原      告  乙○○
被      告  甲○○
上列當事人間請求離婚事件，本院於民國99年1月25日言詞辯論
終結，判決如下：
    主      文
准原告與被告離婚。
訴訟費用由被告負擔。
    事實及理由
壹、原告主張：
一、兩造於民國84年1月14日結婚，婚後被告不負擔家計，家庭
    生活費用胥由原告負擔，被告更向原告借錢且未歸還。嗣因
    被告有外遇，更逢921地震，原告乃暫離住處，至90年8、9
    月間房屋重建完成，原告始搬回住處，因重建經費與新購居
    家物品仍需大量金錢，原告遂至台北工作，每月回家2次均
    由被告接送。詎於96年間，原告再度發現被告與訴外人黃湘
    芸同居，被告亦未給付家庭生活費用，原告乃於96年6月20
    日長期居住台北，被告則從未要求原告返家居住，更未曾聯
    繫。兩造分居已久，夫妻關係名存實亡，感情基礎已蕩然無
    存，兩造婚姻無疑已生重大破綻，在客觀上已達難以繼續維
    持或回復婚姻之希望，爰依民法第1052條第2項之規定，請
    求判決離婚。
二、對被告抗辯之陳述：兩造實際已分居3年，其已有2年沒上班
    。
三、並聲明：求為判決如主文所示。
貳、被告則以：其有支付家庭生活費用，更無外遇。其與原告分
    居一年多，係因原告在外上班之故。其未叫原告回來，乃因
    原告在台北上班，且電話經常更換，找不到原告所致等語，
    資為抗辯。並聲明：（一）原告之訴駁回。（二）訴訟費用
    由原告負擔。
參、得心證之理由
一、按民法第1052條第2項規定：有前項以外之重大事由，難以
    維持婚姻者，夫妻之一方得請求離婚，但其事由應由夫妻之
    一方負責者，僅他方得請求離婚。立法旨趣在符合現代多元
    化社會之需要，使裁判離婚之事由較富彈性，當婚姻破裂時
    ，夫妻已無共同生活之實質時，即得請求離婚。又婚姻如有
    難以維持之重大事由，於夫妻雙方均須負責時，應比較雙方
    之有責程度，僅責任較輕之一方，得向責任較重之他方請求
    離婚，如雙方之有責程度相同，則雙方均得請求離婚，以符
    公平。是婚姻是否難以維持，應斟酌破壞夫妻共同生活之具
    體情事，是否客觀上達於動搖夫妻之共同生活，致夫妻已喪
    失維持婚姻之意欲以為斷，亦即婚姻是否已生破綻而無回復
    之希望，其難以維持婚姻之事實，是否已達於倘處於同一境
    況，任何人均將喪失維持婚姻希望之程度以決之。且婚姻係
    以夫妻之共同生活為目的，配偶應互相協力保持其共同生活
    之圓滿、安全及幸福，因而夫妻應相互尊重以增進情感和諧
    及誠摯之相處，此為維持婚姻之基礎，若此基礎不復存在，
    致夫妻無法共同生活，無復合可能者，即應認有難以維持婚
    姻之重大事由存在。
二、查兩造於84年1月14日結婚，婚姻關係目前尚存續中，為兩
    造所不爭（見本院99年1月25日言詞辯論筆錄），並有戶籍
    謄本在卷可證，自堪信為真實。次查證人徐邱騰妹結證稱兩
    造自96年10月起分居迄今，因原告知悉被告有外遇即返回娘
    家居住，被告均未探視原告亦未要求原告回去等語明確（見
    本院99年1月11日言詞辯論筆錄）；證人劉興理亦結證稱兩
    造已分居2至3年，其曾遇見被告與黃姓女子同進同出，行為
    舉止像女朋友等語明確（見本院99年1月25日言詞辯論筆錄
    ）。由前開證據相互參酌以觀，兩造不思婚姻乃一男一女之
    兩性結合，以組織家庭，共同生活為目的，夫妻生活貴在相
    互扶持，然兩造分居已久致未能與共同生活，嚴重妨礙家庭
    共同生活之美滿幸福，客觀上已達於動搖夫妻之共同生活，
    且縱無法證明被告確有外遇，然因被告之行為導致原告有疑
    慮而返回娘家居住，被告亦未積極處理；而期間兩造亦無法
    誠摯對談、溝通，兩造顯然均喪失維持婚姻之意欲，且兩造
    之婚姻破綻已陷無法彌補之窘境；足徵任何人處於同一情況
    下，均不願繼續維持此種婚姻生活，堪認本件兩造間確有難
    以維持婚姻之重大事由存在，而無法繼續彼此之共同婚姻生
    活無疑。且就前開離婚事由觀之，兩造之有責程度相同。從
    而，原告依民法第1052條第2項之規定，請求判決離婚，應
    屬有據，自應准許。
肆、訴訟費用負擔之依據：民事訴訟法第78條。
中    華    民    國     99    年     2    月    8    日
                    家事法庭    法  官  陳卿和
以上正本係照原本作成。
如對本判決上訴，須於判決送達後20日內向本院提出上訴書狀（
須附繕本）。
中    華    民    國     99    年     2    月    8    日
                                書記官  薛淑玲

司法院資訊處製作；財團法人民間司法改革基金會備份。
